臺灣新竹地方法院刑事判決　　　　　　 93年度簡上字第105號
上　訴　人　臺灣新竹地方法院檢察署檢察官
被　　　告　甲○○　男　22歲（民國72年1月7日生）
上列上訴人因被告過失致死案件，不服本院竹北簡易庭於中華民
國93年10月8日所為之93年度竹北交簡字第278號第一審簡易判決
（聲請案號：臺灣新竹地方法院檢察署93年度偵字第4056號）提
起上訴，本院管轄第二審之合議庭判決如下：
    主      文
原判決撤銷。
甲○○因過失致人於死，處有期徒刑肆月，如易科罰金，以佰
元折算壹日。
    事      實
一、甲○○於民國93年1月18日晚上11時20分許，騎乘車牌號碼
    NT7-725號重機車，沿新竹縣竹北市○○路由南往北欲返回
    新竹縣新豐鄉○○街58巷27弄3號居所，嗣行經該路段北上
    車道優加力加油站前約20公尺處，理應注意機車行駛之車道
    應依標誌或標線之規定行駛, 在劃設有「禁行機車」標字之
    車道禁止機車通行, 且駕駛人應注意車前狀況，隨時採取必
    要安全措施，而依當時情形又無不能注意之情事，甲○○竟
    疏於注意及此，未注意車前狀況, 且冒然違規行駛在該路段
    北上車道劃有「禁行機車」之外側快車道上, 適林圍明使用
    註銷之重型機車駕駛執照騎乘車號KXK-158號重機車，沿中
    華路由北往南方向行駛至該處時，亦疏未注意應看清有無往
    來車輛始得迴轉, 而疏未看清對向甲○○騎乘之機車直行來
    車動態並讓其先行, 乃冒然迴轉至對向車道欲前往優加力加
    油站加油，甲○○因閃避不及直接撞及林圍明機車車尾部位
    ，致林圍明因此受有頭部外傷合併急性硬腦膜下腔出血、蜘
    蛛膜下腔出血、顱骨骨折及右側大腿血腫等傷害，雖經送往
    東元綜合醫院急救，仍於翌日即19日下午2時12分因頭部鈍
    力損傷不治死亡。甲○○於肇事後立即主動以手機報警, 並
    於警員丙○○據報前往現場再轉往東元醫院處理時, 自承為
    本案車禍肇事者而自願接受裁判。
二、案經被害人林圍明之妻乙○○訴請新竹縣警察局竹北分局報
    告臺灣新竹地方法院檢察署檢察官偵查後聲請簡易判決處刑
    。
    理      由
一、訊據被告甲○○就上開事實除否認有違規行駛在劃設「禁行
    機車」標字之外側車道上致肇事外, 餘均坦承不諱，並據告
    訴人乙○○指述明確, 核與證人即處理車禍員警丙○○、證
    人黃一晉證述之情節大致相符, 並有道路交通事故現場圖、
    道路交通事故調查報告表（一）、（二）、東元綜合醫院出
    具之診斷證明書、車禍現場照片等件附卷足稽。又被害人林
    圍明確因本件車禍致受有頭部鈍力損傷等嚴重傷害，經送醫
    急救後至翌日下午2時12分許，仍因急救無效不治死亡之情
    ，除有前開東元綜合醫院出具之診斷證明書附卷可稽外，並
    經臺灣新竹地方法院檢察署檢察官督同法醫師相驗屬實，製
    有勘驗筆錄、相驗屍體證明書、驗斷書各一紙在卷及相驗照
    片9幀附卷可查。按汽車行駛時, 應注意車前狀況, 並隨時
    採取必要之安全措施, 且應注意機車行駛之車道應依標誌或
    標線之規定行駛, 在劃設有「禁行機車」標字之車道禁止機
    車通行, 道路交通安全規則第94條第3項、第99條第1項前段
    、道路交通標誌標線號誌設置規則第178條分別定有明文。
    再參酌卷附道路交通事故調查報告表及現場照片可知車禍當
    時天氣雨、夜間有照明、路面濕潤、無缺陷亦無障礙物之柏
    油路面等情狀，雖因有下雨而致視線不佳, 惟依被告之智識
    、能力，並無不能注意之情事，詎被告竟疏未注意及此，乃
    違規騎乘機車行駛在劃設有「禁行機車」標字之外側快車道
    上, 復未注意車前狀況, 致閃避不及直接撞及被害人林圍明
    騎乘之機車車尾, 而與被害人林圍明發生車禍, 導致被害人
    林圍明死亡，足見被告對於本件車禍之發生顯有過失; 被告
    於本院審理時雖改辯稱其係騎乘在機車優先道車道上, 為閃
    避冒然迴轉而來之被害人之機車, 故往左偏至快車道云云,
    惟觀諸道路交通事故現場圖, 被告刮地痕起點係在快車道上
    , 一路往右前方偏滑至機車優先道車道, 且兩車之散落物亦
    分布在外側快車道與機車優先道車道間, 佐以車禍現場並無
    煞車痕跡, 被告亦供稱不及煞車即撞及被害人林圍明騎乘之
    機車, 則倘被告原係騎乘在機車優先道車道上, 迨發現被害
    人林圍明之機車時, 因不及煞停而往左閃避至外側車道, 則
    衡情依慣性原理, 被告之機車應往左前方偏滑才合理, 然被
    告之機車乃竟向右前方偏滑, 足見被告此部分所辯, 顯與事
    實不符,不足採信。況被告於肇事後警訊時, 亦供稱伊確係
    行駛在快車道外側車道介於機車優先道間等情明確（參93年
    度相字第39號卷第3頁背面）, 堪認被告於肇事時確實騎乘
    機車在劃有「禁行機車」標字之外側快車道上, 而非行駛在
    機車優先道車道上。此外, 本案經檢察官囑託臺灣省竹苗區
    車輛行車事故鑑定委員會鑑定肇事責任結果，亦認被害人駕
    駛重機車迴轉時未讓行進中之車輛先行為肇事主因, 被告駕
    駛重機車在雨夜視線不佳之路段未減速慢行注意車前狀況為
    肇事次因, 有臺灣省竹苗區車輛行車事故鑑定委員93年3月
    24日竹鑑字第930305號鑑定意見書在卷可查, 嗣再送臺灣省
    車輛行車事故覆議鑑定委員會覆議結果, 仍照原鑑定意見,
    僅就被害人肇事責任部分改為「林圍明雨夜駕駛重機車, 迴
    轉時未注意看清對向直行來車動態並讓其先行, 為肇事主因
    」等情,亦有臺灣省車輛行車事故覆議鑑定委員會93年6月21
    日府覆議字第9310448號函在卷可查, 核與本院認定之肇事
    責任歸屬大致相符; 另行車速度應依速限標誌或標線規定,
    無標誌或標線時, 因雨霧致視線不清時, 始應減速慢行, 作
    隨時停車之準備, 有道路交通安全規則第93條第1項第2款定
    有明文, 查本件肇事路段該處有50公里時速之速限標誌一節
    , 除有道路交通事故調查報告表（一）在卷可查外, 亦據證
    人即警員丙○○到庭證述明確, 是該路段既有標誌規定, 行
    車速度即應依標誌之規定, 而被告行駛在上開路段並未超速
    , 自無應減速慢行而未減速慢行之違規, 前開鑑定認被告有
    未減速慢行之肇事責任一節, 即有未洽, 此部分鑑定結果尚
    不可採。再被害人林圍明確因本件車禍而死亡，已如前述，
    是被告之過失駕車肇事行為，與被害人之死亡結果間，具有
    相當因果關係，亦堪以認定, 被告前開自白核與事實相符。
    另證人即警員丙○○係於車禍發生後至車禍現場再轉往東元
    醫院時, 始經被害人林圍明家屬表示被害人林圍明有戴安全
    帽, 乃再折返車禍現場找尋有無被害人林圍明之安全帽, 惟
    並未尋獲等情, 業據證人丙○○到庭證述明確, 是此期間是
    否可能導致被害人林圍明之安全帽滅失即無從認定, 故本件
    顯尚無證據足以認定被害人林圍明尚有未戴安全帽之過失,
    附此敘明。此外, 告訴人代理人指稱依道路交通安全規則第
    93條第1項第2款、第94條第1項、第102條第6款規定在設有
    快慢車道分隔線之慢車道路段行駛, 時速不得超過40公里;
    且汽車在同一車道行駛時, 後車應與前車保持隨時可以煞停
    之距離; 汽車行駛至交岔路口, 直行車尚未進入交岔路口,
    而轉彎車已達中心處開始轉彎, 直行車應讓轉彎車先行, 然
    被告乃竟超速, 亦未與被害人林圍明騎乘之機車前車保持隨
    時可以煞停之距離, 且被害人林圍明騎乘之機車轉彎車已達
    中心處, 被告直行車竟未讓被害人林圍明之轉彎車先行, 乃
    認被告另有前揭過失云云。惟查, 道路交通安全規則第93條
    第1項各款關於行車速度限制之規定, 乃指無標誌、標線時,
    始依各該款之規定, 本件車禍肇事路段確有時速50公里速限
    之標誌, 已如前述, 自無道路交通規則第93條第1項各款之
    適用;再本件肇事地點係直路, 並非交岔路口, 有道路交通
    事故調查報告表在卷可稽, 且被害人林圍明係違規未看清對
    向來車冒然「迴轉」時, 致被告煞車不及而直接撞及, 自亦
    無前揭車輛行經交岔路口轉彎車與直行車路權何者優先之問
    題, 亦無後車應與前車保持隨時可以煞停距離規定之適用,
    告訴代理人前開所指, 顯均有所誤解, 一併敘明。
二、論罪及科刑之審酌：
（一）所犯罪名：刑法第276條第1項過失致人於死罪。
（二）自首減輕其刑：被告肇事犯罪後，即在犯罪未發覺前，隨
      即以手機打電話報警，旋向到醫院處理之該管公務員即新
      竹縣警察局竹北分局警員丙○○自首申告犯罪，且陳述肇
      事之經過，而接受裁判，有被告使用之門號0000000000號
      行動電話於案發日23時28分0秒至同時分19秒撥打「110
      」報案之通聯紀錄一紙在卷可查（參93年度相字第39號卷
      , 本院當庭勘驗被告之手機, 其門號確實為0000000000
      號）, 爰依刑法第62條前段自首之規定，減輕其刑。
（三）撤銷改判之說明：原審以被告罪證明確，據以論罪科刑，
      固非無見，惟(一)本件車禍發生時間為93年1月18日晚上11
      時20分許, 原審誤認係同日晚上11時30分許; (二)被告就本
      件車禍之發生, 另有騎乘機車違規行駛在劃設「禁行機車
      」標字之外側快車道肇致發生本件車禍,原審疏未為認定;
      (三)被告於肇事後係以自己手機撥打電話報警, 坦承肇事而
      自願接受裁判, 原審認定其自首情節為肇事後託友人報警
      一節, 尚有違誤; (四)原審漏未認定被害人林圍明就本件車
      禍之發生亦有使用註銷之重型機車駕駛執照駕駛重型機車
      及迴轉時未看清對向來車並讓被告騎乘之機車先行之過失
      。檢察官上訴意旨依告訴人之請求指摘原審量刑過輕，雖
      無理由（詳如後述）, 惟原判決既有前開可議之處，自仍
      應由本院予以撤銷改判。
（四）量刑：爰審酌被告前此尚無刑事前科紀錄，此有臺灣新竹
      地方法院檢察署刑案資料查註紀錄表及臺灣高等法院被告
      全國前案紀錄表在卷可稽，及本件車禍肇事主因為被害人
      林圍明駕駛重機車, 迴轉時未注意看清對向直行之被告來
      車動態並讓被告車輛先行而肇事, 另被害人林圍明考領有
      重型機車駕駛執照（附於本院卷）, 惟自發照後三十餘年
      均未換領新駕照, 致原駕照失效註銷, 惟究與未曾考領有
      駕照而無照駕駛者不同, 參以被告過失之情節, 造成被害
      人死亡之結果, 另審酌被告肇事後與被害人家屬就和解條
      件有顯著落差, 迄尚未與被害人家屬達成民事和解等一切
      情狀，酌予量處如主文所示之刑, 並諭知易科罰金之折算
      標準。
三、適用之法律：
（一）刑事訴訟法第455條之1第1項、第3項、第369條第1項前段
      、第364條、第299條第1項前段。
（二）刑法第276條第1項、第62條前段、第41條第1項。
（三）罰金罰鍰提高標準條例第1條前段、第2條，判決如主文。
本案經檢察官詹昭書到庭執行職務。
中　　華　　民　　國　　94　　年　　5 　　月　　26　　日
                    刑事第三庭  審判長法  官　汪銘欽
                                      法  官  黃美盈
                                      法  官  楊麗文
以上正本證明與原本無異。
不得上訴。
中　　華　　民　　國　　94　　年　　5 　　月　　26　　日
                                      書記官  賴寶合
附錄本案論罪科刑法條全文：
刑法第276條
因過失致人於死者，處二年以下有期徒刑、拘役或二千元以下罰
金。
從事業務之人，因業務上之過失犯前項之罪者，處五年以下有期
徒刑或拘役，得併科三千元以下罰金。
